---
title: "Atividade_Avaliativa"
output: html_document
date: "2024-05-23"
---

```{r setup, include=FALSE}
knitr::opts_chunk$set(warning = FALSE, message = FALSE)
```

## Importando e entendendo os dados

Leitura e etendimento dos dados e vizualização das primeiras linhas.
```{r }
library(readxl)
dados_exercio <- read.csv("/home/beatriz-pessoal/Downloads/dados_exercio.csv")
str(dados_exercio)
head(dados_exercio)
```
O data set exibe alguns dados que foram coletados de pessoas, tais como gênero, idade, profissão e informações sobre qualidade do sono e atividade física.
Através do summary já podemos observar algumas informações relevantes, por exemplo, a média de idade dos participantes da pesquisa é de 42 anos, a média de horas de sono é de 7 horas e a média de minutos de atividade física é de 59 minutos.

```{r }
summary(dados_exercio)
```

## Análise univariável

### Variáveis qualitativas

A leitura abaixo utiliza a variável "Gender" e através disso podemos observar que a distribuição é muito semelhante entre os gêneros, sendo que 49,5% dos participantes da pesquisa são do gênero feminino e 50,5% do gênero masculino.

```{r }
gender_percentage <- round(prop.table(table(dados_exercio$Gender)) * 100, 1)
gender_percentage
```
```{r }
barplot(gender_percentage,
    col = c("pink", "blue"),
    main = "Distribuição de gênero",
    ylab = "Porcentagem (%)"
)
```

Abaixo podemos observar a distribuição das profissões dos participantes da pesquisa, onde a profissão mais comum é a de "Nurse" com 19,5% dos participantes, seguida por "Doctor" com 19% e "Engineer" com 16,8%.
```{r }
occupation_percentage <- sort(round(prop.table(table(dados_exercio$Occupation)) * 100, 1), decreasing = T)
occupation_percentage
```
```{r }
barplot(occupation_percentage,
    main = "Distribuição de profissões",
    ylab = "Porcentagem (%)",
    ylim = c(0, max(occupation_percentage) + 5)
)
```

### Variáveis quantitativas

#### Qualidade de sono
A seguir observa-se a distribuição de qualidade de sono das pessoas. Nota-se que 48,1% dos participantes da pesquisa tem qualidade de sono igual a 8 ou 9.
```{r }
sleep_quality <- round(prop.table(table(dados_exercio$Quality.of.Sleep)) * 100, 1)
sum(sleep_quality[c("8", "9")])
```
E a distribuição geral da qualidade de sono pode ser observada no grafico abaixo.
```{r }
barplot(sleep_quality,
    main = "Distribuição de qualidade de sono",
    ylab = "Porcentagem (%)",
    ylim = c(0, max(sleep_quality) + 5)
)
```

#### Duração de sono
Em seguida, observa-se a distribuição de duração de sono das pessoas. Nota-se que 50% dos participantes da pesquisa tem noites de sono com duração de até 7,2 horas.

```{r }
quantile(dados_exercio$Sleep.Duration)
```
Dessa forma temos que a mediana é igual a 7,2 e a média é igual a 7.
```{r }
median(dados_exercio$Sleep.Duration)
mean(dados_exercio$Sleep.Duration)
```
O boxplot nos ilustra a distribuição de horas de sono dos participantes da pesquisa, observa-se que há uma distribuição simétrica e que não há outliers. 
```{r }
boxplot(dados_exercio$Sleep.Duration,
    main = "Distribuição de horas de sono",
    ylab = "Horas de sono"
)
```

#### Tempo de atividade física
A seguir, observa-se a distribuição de minutos de atividade física das pessoas. Nota-se que 50% dos participantes da pesquisa tem minutos de atividade física de até 60 minutos por dia.

```{r }
quantile(dados_exercio$Physical.Activity)
```

Abaixo temos que a mediana é igual a 60 e a média é igual a 59,1, sendo as duas medidas muito próximas entre si.

```{r }
median(dados_exercio$Physical.Activity)
mean(dados_exercio$Physical.Activity)
```

O boxplot nos ilustra a distribuição de minutos de atividade física dos participantes da pesquisa, observa-se que há uma distribuição simétrica e que não há outliers.

```{r }
boxplot(dados_exercio$Physical.Activity,
    main = "Distribuição de minutos de atividade física",
    ylab = "Minutos de atividade física"
)
```

## Análise entre duas variáveis

### Relações entre variáveis qualitativas

#### Gênero e profissão

Através da tabela abaixo, podemos observar que a profissão mais comum entre os homens é "Doctor" com 18,4% dos participantes, enquanto que entre as mulheres é "Nurse" com 19,5% dos participantes.

```{r }
addmargins(round(prop.table(table(dados_exercio$Gender, dados_exercio$Occupation)) * 100, 1))
```

### Relação entre variáveis quantitativas

#### Qualidade de sono e duração de sono

Através do gráfico de dispersão abaixo, podemos observar que a qualidade de sono e a duração de sono não possuem uma relação clara entre si.
```{r }
plot(dados_exercio$Quality.of.Sleep, dados_exercio$Sleep.Duration,
    xlab = "Qualidade de sono",
    ylab = "Duração de sono",
    main = "Gráfico de dispersão de qualidade de sono por duração de sono"
)
```

### Relação entre variáveis qualitativas com quantitativas

#### Qualidade de sono por gênero

Através do boxplot abaixo podemos observar que a qualidade de sono é um pouco melhor entre as mulheres do que entre os homens.

```{r }
require(ggplot2)

ggplot(data = dados_exercio, aes(y = Quality.of.Sleep, x = Gender)) +
    geom_boxplot() +
    labs(title = "Qualidade de sono por gênero", y = "Qualidade de sono", x = "Gênero")
```